臺灣臺中地方法院刑事判決　　　　　　　　　　　　　九十三年度交訴字第一九號
　　公　訴　人　臺灣臺中地方法院檢察署檢察官
　　被　　　告　甲○○
右列被告因公共危險等案件，經檢察官提起公訴（九十二年度調偵字第二號），本院
判決如左：
    主  文
甲○○從事業務之人，因業務上之過失傷害人，累犯，處有期徒刑肆月；又駕駛動力
交通工具肇事，致人受傷而逃逸，累犯，處有期徒刑玖月。應執行有期徒刑壹年。
    事  實
一、甲○○前因妨害風化罪，經本院判處有期徒刑十一月確定，甫於民國九十一年六
    月十六日執行完畢，猶不知警惕。甲○○係以駕駛計程車為業，為從事駕駛業務
    之人，於九十二年十月二十三日下午十五時許，駕駛牌照號碼七Ｐ─七六七號營
    業小客車，由臺中市○○街往柳川西路方向行駛，同日十五時許行經臺中市○區
    ○○街與自治街口，本應注意汽車行經無號誌之交岔路口，應減速慢行，作隨時
    停車之準備；汽車行駛時應注意車前狀況，採取必要之安全措施及車輛行經無號
    誌交岔路口，左方車應讓右方車先行，且事故發生時天氣晴、日間自然光線、柏
    油路面、路面乾燥無缺陷、亦無障礙物、視距良好，依當時情形，又無不能注意
    之情形，甲○○竟疏於注意及此，適有乙○○駕駛牌照號碼ＺＴＪ─五六七號輕
    機車，沿五廊街由林森路往民生路方向行駛行經該路口時，為甲○○撞及，致乙
    ○○人車倒地，並受有下頷骨骨折合併口腔出血、顏面摩擦傷合併皮膚缺損等傷
    害。甲○○在肇事後，竟未報警處理或採取救護及其他必要措施，逕自駕車逃逸
    ，適有路人林培森在場目擊並記下車號並報警處理。嗣於當日十六時三十分許，
    為警循線追至臺中市○區○○○路三四二號前時，甲○○見狀一時緊張，不慎撞
    及停放在路旁林秋男所有車牌號碼五八七○─ＦＷ自小客車後始停車而為警當場
    逮捕。
二、案經乙○○告訴及臺中市警察局第一分局報告臺灣臺中地方法院檢察署檢察官偵
    查起訴。
    理  由
一、訊據被告甲○○固不否認於右揭時、地駕車肇事等情不諱，惟辯稱：伊是因為沒
    有汽車職業登記證，在發生事故前警察在後面追伊，伊只知道有撞到東西，不知
    道撞到人，才會跑，伊在忠明南路撞到車後，才知道之前有撞到人云云。經查：
  (1)被告辯稱因有警察在後方追伊，伊只知道有撞到東西，不知道撞到人，才會跑云
    云。然被告甲○○撞傷告訴人乙○○，在現場有停住一下後，即由自治街沿柳川
    西路右轉逃逸，業經目擊證人林培森於警詢中證述詳實（見偵查卷第十二頁反面
    ）；且被告甲○○於警詢中復坦承曾在車輛撞擊後，有停住一下，沒有下車察看
    ，以為警察在後尾隨，因心中害怕而再踩油門逃逸等語（見偵卷第九頁反面），
    倘如被告所言確實有警員在後方追跟，在被告甲○○於肇事後有停車之狀況下，
    焉有不立即將被告攔停之理。況被告於本院審理時陳稱：「（你何時在何處被警
    察追？）下午兩點多我被警察追。下午三點時在五廊街發生車禍。」、「（警察
    追你多久？）警察追我，我就跑了，總共跑了二十幾個紅綠燈。」等語，而被告
    係於當日下午四時三十分許，由林培森報警後，為警循線追至臺中市○區○○○
    路三四二號前時，不慎撞及停放在路旁案外人林秋男所有車牌號碼五八七○─Ｆ
    Ｗ自小客車後始停車而為警當場逮捕。是以自被告所稱之下午二時許開始為警察
    追跟，至下午四時三十分許經警察逮捕，時間間隔二小時以上，以警車之機動力
    ，在市區紅綠燈頻繁之情形下，又豈可能需時如此之久才追到被告駕駛之車輛。
    再者，被告自稱「總共跑了二十幾個紅綠燈」，則果若警察確實追跟被告二十幾
    個紅綠燈，自臺中市○○路至五廊街再至忠明南路橫跨數分局及分駐所轄區，已
    應係重大警匪追逐，警方又豈可能在被告僅係違反道路交通管理處罰條例之「無
    汽車職業登記證」為由追跟被告。況且有無汽車職業登記證需接近被告駕駛之車
    輛方可能查驗，被告並未陳述警察有接近車輛盤查，警察有怎可能知悉被告駕駛
    職業小客車無職業登記證而加以追跟？是以被告辯稱有警察在後方追伊一節，顯
    與常情不服，委不可採。
  (2)而被告於偵查中亦陳稱：「當時有看到一臺機車從右手邊垂直方向騎過來，因為
    我也行經路口，該機車也同時到路口，警察又在後方追我，我知道有撞倒東西」
    等語（見偵查卷第三十五頁）。被告既已見告訴人之前來，且與之一同行至路口
    ，而當時除被告駕駛之車輛及告訴人騎乘之機車外，別無其他車輛在該路口，被
    告又稱知道有撞到東西，則其非撞到告訴人之機車，係撞到何物？本件被告知悉
    與告訴人之機車發生碰撞應至為明顯。此外，復有告訴人乙○○之指訴及證人林
    秋男、林培森、林欣慧、葉冠廷等之證述暨道路交通事故調查報告表、現場圖、
    照片、衛生署臺中醫院診斷證明書、員警職務報告等在卷可稽。按駕駛人駕駛車
    輛時，行經無號誌之交岔路口，均應減速慢行，作隨時停車之準備，且行駛時應
    注意車前狀況，並隨時採取必要之安全措施及車輛行經無號誌交岔路口，左方車
    應讓右方車先行。道路交通安全規則第九十三條第一項第三款及第九十四條第三
    項、第一百零二條分別訂有明文。被告既為職業駕駛人，駕車時自應注意上述道
    路交通安全規定。而依附卷道路交通事故現場圖所示，事故現場為無號誌交岔路
    口，且告訴人騎乘機車之方向為右方車，被告駕駛之車輛為左方車，事故發生時
    天氣晴、日間自然光線、柏油路面、路面乾燥無缺陷、亦無障礙物、視距良好，
    有前開道路交通事故調查報告表可參，依當時路況又無不能注意之情形，竟疏未
    注意上開規定致肇事，使告訴人受傷，被告顯有過失責任甚明。雖被害人亦疏未
    注意行經無號誌交岔路口，應減速慢行，作隨時停車之準備及汽車行駛時應注意
    車前狀況，採取必要之安全措施，然此僅係被害人是否與有過失之問題，並不能
    因此解免被告過失之責任。而被害人乙○○因本件車禍受有下頷骨骨折合併口腔
    出血、顏面摩擦傷合併皮膚缺損等傷害，亦有衛生署立臺中醫院診斷證明書在卷
    可佐，是以被告之過失行為與告訴人之受傷間具有相當因果關係。事證明確，本
    件被告過失傷害犯行堪以認定。次按汽車駕駛人駕駛汽車肇事致人受傷或死亡，
    應即採取救護或其他必要措施，並向警察機關報告，不得駛離或逃逸，道路交通
    管理處罰條例第六十二條定有明文。本件被告駕駛車輛撞擊被害人致其人車倒地
    ，且以被害人受傷之程度及車輛受損照片所示之撞擊情況觀之，被告對告訴人當
    場受有傷害已有認識，其竟未採取救護或其他必要措施，並向警察機關報告，即
    竟行駕車離去嗣經警循線查獲，其肇事逃逸已甚灼然。是被告肇事逃逸之犯行，
    亦堪以認定。
二、被告係計程車之司機，平日以駕駛計程車為業，業據被告供承在卷，為從事業務
    之人，其於執行業務中肇事致人受傷，核被告甲○○所為係犯刑法第一百八十五
    條之四肇事逃逸罪及同法第二百八十四條第二項前段業務過失傷害罪。被告所犯
    上開二罪間，罪名各別，行為互異，應予分論併罰。又被告甲○○前因妨害風化
    罪，經本院判處有期徒刑十一月確定，甫於九十一年六月十六日執行完畢，有臺
    灣高等法院被告全國前案紀錄表及臺灣臺中地方法院檢察署刑案資料查註紀錄表
    在卷可按，被告於受有期徒刑之執行完畢後，五年內再犯本件有期徒刑以上之罪
    ，為累犯，應依刑法第四十七條規定加重其刑。爰審酌被告過失程度之輕重、被
    告肇事後更棄被害人於不顧，其罪行甚重，被告肇事後態度及肇事後被告未能與
    被害人家屬達成民事和解賠償損害等一切情狀，分別量處如主文所示之刑，並定
    其應執行之刑。
三、據上論斷，應依刑事訴訟法第二百九十九條第一項前段、刑法第二百八十四條第
    二項前段、第一百八十五條之四、第四十七條、第五十一條第五款，罰金罰鍰提
    高標準條例第一條前段，判決如主文。
四、本案經檢察官丙○○到庭執行職務。
中      華      民      國    九十三    年      五      月     十三     日
                              臺灣臺中地方法院交通法庭
                                  審判長法  官  許  金  樹
                                        法  官  王  靜  秋
                                        法  官  張  清  洲
右正本證明與原本無異。
如不服本判決，應於送達後十日內向本院提出上訴狀（須附繕本），上訴於臺灣高等
法院臺中分院。
                                        書記官
中      華      民      國    九十三    年      五      月     十三     日
附錄論罪科刑法條
中華民國刑法第二百八十四條第二項
從事業務之人，因業務上之過失傷害人者，處一年以下有期徒刑、拘役或一千元以下
罰金，致重傷者，處三年以下有期徒刑、拘役或二千元以下罰金。
刑法第一百八十五條之四
駕駛動力交通工具肇事，致人死傷而逃逸者，處六月以上五年以下有期徒刑。
